臺灣桃園地方法院刑事判決
111年度易字第245號
公  訴  人  臺灣桃園地方檢察署檢察官 
被      告  鍾承東


上列被告因誹謗案件，經檢察官提起公訴（110年度偵字第31104
號），本院判決如下：
    主  文
鍾承東犯散布文字誹謗罪，處拘役伍拾日，如易科罰金，以新臺
幣壹仟元折算壹日。
    事  實
一、鍾承東於民國110年5月23日上午，因右足傷口及糖尿病史，
    前往桃園市○鎮區○○○00號聯新國際醫院(下稱聯新醫院)就醫，
    由聯新醫院整形外科醫師吳宗軒診治。鍾承東經吳宗軒說明
    後述手術之內容，並同意由吳宗軒為其進行後述手術後，隨
    即於翌日（24）住院並進行「清創併真皮再生模板植補手術
    」（下稱本案手術）。鍾承東於出院後，因認吳宗軒並未實
    際依其告知之內容進行本案手術，心生不滿，竟意圖散布於
    眾，基於加重誹謗之接續犯意，接續於110年7月12日至同年
    月15日間，在聯新醫院周遭之桃園市○鎮區○○路000號全家便
    利商店平鎮壢新店外電線杆上、桃園市平鎮區復旦路2段211
    巷口變電箱、電線桿等處，張貼文字內容為「聯新醫院 無
    良醫院 無良醫師吳宗軒 收高額醫療費 詐騙！沒植皮騙植
    皮 鍾承東」之不實告示（下稱本案告示），而使不特定多
    數人得以瀏覽知悉，貶損吳宗軒之名譽與社會評價。
二、案經吳宗軒訴由桃園市政府警察局平鎮分局報告臺灣桃園地
    方檢察署檢察官偵查起訴。
    理  由
壹、程序部分：
一、按被告以外之人於審判外之言詞或書面陳述，除法律有規定
    者外，不得作為證據；被告以外之人於審判外之陳述，經當
    事人於審判程序同意作為證據，法院審酌該言詞陳述或書面
    陳述作成時之情況，認為適當者，亦得為證據；當事人、代
    理人或辯護人於法院調查證據時，知有第159條第1項不得為
    證據之情形，而未於言詞辯論終結前聲明異議者，視為有前
    項之同意。刑事訴訟法第159條第1項及第159條之5分別定有
    明文。本判決下列所引用被告以外之人於審判外之陳述（含
    書面陳述），被告鍾承東於本院準備程序中已同意上開證據
    具有證據能力（審易卷第38頁），而被告、檢察官迄於言詞
    辯論終結前亦未就證據能力聲明異議，本院審酌上開證據資
    料作成時之情況，尚無違法、不當或顯不可信情況，認作為
    證據應屬適當，依刑事訴訟法第159條之5，應認前揭供述證
    據均有證據能力。
二、本判決以下所引用之非供述證據，均與本件事實具有自然關
    聯性，且核屬書證、物證性質，又查無事證足認有違背法定
    程序或經偽造、變造所取得等證據排除之情事，復經本院依
    刑事訴訟法第164條、第165條踐行物證、書證之調查程序，
    況檢察官、被告對此部分之證據能力亦均不爭執，是堪認均
    具有證據能力。
貳、認定犯罪事實所憑之證據及理由：
一、訊據被告固坦承至聯新醫院由吳宗軒為其診治及進行本案手
    術，並於110年7月12日至同年月15日間張貼本案告示，惟矢
    口否認有本案加重誹謗犯行，辯稱：伊去其他診所，其他診
    所說沒有植皮，伊出於氣憤才貼本案告示等語（審易卷第36
    -37頁，易卷第64-65頁）。
二、經查：
　㈠被告如前揭犯罪事實所示之就診經過，以及被告確有張貼本
    案告示等節，除經被告坦承如上外，並有證人即告訴人吳宗
    軒於警詢、偵訊、本院之證述可佐（110偵31104卷第25-27
    、29-30、71-75頁，110偵35275卷第7-10頁），且有本案告
    示之照片（110偵31104卷第35-39、89-95頁）、被告於本案
    手術後至聯新醫院追蹤診療時所拍之照片（110偵35275卷第
    17頁）、聯新醫院住院費用收據證明（110偵35275卷第29-3
    1頁）、聯新醫院110年8月26日聯新醫字第2021080055號函
    暨所附被告病歷資料、手術同意書、局部麻醉同意書、自費
    項目說明暨同意書、傷勢照片、護理紀錄單、出院護理計畫
    表（110偵35275卷第33-137頁）在卷可稽，當可認定。
　㈡被告本案構成加重誹謗犯行：
　1.被告確有接受本案手術之事實
　⑴證人即告訴人吳宗軒於本院證述以：被告當時有嚴重的蜂窩
    性組織炎壞死，糖尿病，歷經了多次的清創，保住被告的肢
    體後，最後是放上真皮模板來讓傷口進一步的癒合，當時跟
    被告說本案手術的內容，伊跟被告陸陸續續都有在討論肢體
    要如何重建，包含用被告自己的組織的方式，也就是說從肢
    體身上取一塊組織來補上被細菌破壞的地方，也可以選用一
    些真皮模板的方式來促使組織的癒合，來保住被告的肢體，
    被告不想要取自己身上的組織，因為被告本身糖尿病，不希
    望有多個傷口，所以選擇真皮模板的方式來做重建，相關的
    紀錄、同意書都有附在病歷裡頭，所以伊認為被告是非常清
    楚他自己要接受什麼樣的手術；被告後來陸陸續續有來聯新
    醫院作術後傷口追蹤，因為傷口復原的狀況還不錯，且當時
    因為疫情比較嚴緊，所以伊是勸被告自己在家裡做換藥的動
    作，有什麼問題再回門診做追蹤，最後一次來的時候被告的
    傷口狀況也還不錯，傷口的紅色肉芽都已經長出來了，但是
    沒有看到之前放的那塊真皮模板；此時可能有2 個情況，第
    一個是不是有可能被誰不小心移除掉，另外一個可能是這塊
    真皮模板已經促使底下傷口癒合到了一定的地步，它會剩下
    表層的一個細膠膠膜自行脫落等語(易卷第47-51頁)。
　⑵依吳宗軒前揭證詞，於本案手術前，有詢問被告是要以植皮
    之方式處理，還是要以本案手術即使用「真皮再生模板」進
    行，經被告表示要以本案手術之方式進行後，方為被告進行
    本案手術，且於本案手術後，被告尚有回到聯新醫院進行術
    後追蹤，而追蹤結果顯示被告傷口恢復狀況良好，而於被告
    最後一次回到聯新醫院追蹤時，傷口處之「真皮再生模板」
    已不在。
　⑶而吳宗軒前揭證詞，有聯新醫院110年8月26日聯新醫字第202
    1080055號函暨所附被告病歷資料、手術同意書、局部麻醉
    同意書、自費項目說明暨同意書、傷勢照片、護理紀錄單、
    出院護理計畫表（110偵35275卷第33-137頁）在卷可稽，並
    有被告於110年6月2日回聯新醫院追蹤複診所拍攝之照片可
    參（110偵35275卷第17頁），當可補強此證詞之可信性。從
    而，被告確有接受本案手術之事實，當屬明確。
　2.被告明知其確有接受本案手術
  ⑴被告於本案手術前，經告訴人與被告說明本案手術之內容一
    節，有出院病歷摘要單（110偵字35275卷第43頁）上記載「
    After discussion with the patinet, operation of debr
    idement and STSG is indicated, therefore, he is admi
    tted to oUr ward for surgical intervention andfurthe
    r management」之內容可證，被告並於手術同意書、局部麻
    醉同意書、自費項目說明暨同意書上親自簽名（110偵字352
    75 卷第69、71-73頁），是被告於手術前確已明知自己將接
    受本案手術之事。
  ⑵而被告於本案手術之後，尚有回到聯新醫院進行追蹤，並經
    拍攝傷口處之照片（110偵35275卷第17頁），而比較此時之
    照片，與被告接受本案手術前之傷口照片（見110偵35275卷
    第79-80頁），二者外觀截然有別，被告當知其傷口經診治
    後明顯有所好轉，而知悉其確有接受本案手術之事。
  3.從而，被告於客觀上既然有接受本案手術，被告就此事實亦
    知之明確，亦可於110年6月2日回到聯新醫院因追蹤傷勢拆
    除包紮時，直接確認傷口處確貼有「真皮再生模板」一事，
    竟仍於本案時間張貼不實內容之本案告示，貶損告訴人名譽
    ，自當構成加重誹謗犯行。
　㈢被告固辯稱伊去其他診所，其他診所說沒有植皮，伊出於氣
    憤才貼本案告示等語。惟查，被告於客觀上已有接受本案手
    術，且被告就此事實亦知之明確一節，已說明如前，並有前
    揭諸多證據可證，難認被告此處所辯可採。
三、綜上所述，本件事證明確，被告所辯亦不可採，本案犯行洵
    堪認定，應依法論科。
參、論罪科刑：
一、核被告所為，係犯刑法第310條第2項之散布文字誹謗罪。
二、被告雖於110年7月12日至同年月15日間多次張貼本案告示，
    然係侵害同一法益，各行為之獨立性極為薄弱，依一般社會
    健全觀念，難以強行分開，在刑法評價上，以視為數個舉動
    之接續實行，合為包括之一行為予以評價，較為合理，應論
    以接續犯。
三、又被告雖有以「無良」等抽象之謾罵或嘲弄且帶有蔑視之侮
    辱性言詞公然侮辱告訴人，然此部分與前述誹謗犯行皆屬侵
    害個人名譽之犯罪，被告以接續之一行為侵害同一法益，應
    依法條競合之補充關係，論以保護名譽法益較高之誹謗罪即
    為已足，而非論以一行為侵害數法益之想像競合犯。
四、爰審酌被告不思於本案手術之前，告訴人業已向其說明本案
    手術之內容，於本案手術後之追蹤門診，亦可親眼查見傷口
    處確實有經診療且貼附真皮再生模板，而被告之傷口於術後
    在外觀上亦有明顯好轉之情況，徒憑一己之見，任意以不實
    之事指摘告訴人，且所指摘之事，與告訴人醫師業務之內容
    關係重大，對告訴人之名譽、社會評價侵害非輕，應予非難
    ；兼衡被告犯罪之動機、目的、手段、自陳之智識程度及生
    活狀況（110偵31104卷第13頁）等一切情狀，量處如主文所
    示之刑，並諭知易科罰金之折算標準。
肆、本案告示經被告張貼後，已非被告所有之物，爰就此不另為
    沒收之諭知，附此說明。
據上論斷，應依刑事訴訟法第299條第1項前段，判決如主文。
本案經檢察官呂象吾提起公訴，檢察官周芝君、林欣怡到庭執行
職務。
中　　華　　民　　國　　111 　年　　8 　　月　　10　　日
                  刑事第四庭　法　官　張羿正
以上正本證明與原本無異。
如不服本判決應於收受判決後20日內向本院提出上訴書狀，並應
敘述具體理由。其未敘述上訴理由者，應於上訴期間屆滿後20日
內向本院補提理由書(均須按他造當事人之人數附繕本)「切勿逕
送上級法院」。 
　　　　　　　　　　　　　　　書記官　蔡宗豪
中　　華　　民　　國　　111 　年　　8 　　月　　11　　日
附錄論罪科刑法條：
中華民國刑法第310條
意圖散布於眾，而指摘或傳述足以毀損他人名譽之事者，為誹謗
罪，處1年以下有期徒刑、拘役或1萬5千元以下罰金。
散布文字、圖畫犯前項之罪者，處2年以下有期徒刑、拘役或3萬
元以下罰金。
對於所誹謗之事，能證明其為真實者，不罰。但涉於私德而與公
共利益無關者，不在此限。